臺灣高等法院臺中分院刑事判決　　　94年度上更(一)字第56號
上　訴　人　臺灣彰化地方法院檢察署檢察官
被　　　告　乙○○
　　　　　　　　　　　弄八之六號
　　　　　　　　　　　號
選任辯護人　鄭秀珠律師
上列上訴人因妨害公務等案件，不服臺灣彰化地方法院90年度訴
字第853號中華民國90年10月5日第一審判決（起訴案號：臺灣
彰化地方法院檢察署90年度偵字第1198號），提起上訴，經最高
法院發回更審，本院判決如下：
    主　  文
上訴駁回。
    理 　 由
一、本件公訴意旨略以：被告乙○○係設於彰化縣芬園鄉縣○村
    ○○路○段761號明淇食品股份有限公司（以下稱明淇公司）
    之實際負責人，為減少電費支出，竟於民國（下同）88年2
    月間，與不詳姓名年籍之人，基於共同犯意聯絡，由該人損
    壞台灣電力公司裝設於明淇公司之電度表表箱之封印，將電
    度表測試開關加工改造，致使電度表失效不準以竊電，至89
    年11月4日下午1時許，台灣電力公司南投區營業處檢驗股員
    工至明淇公司為例行高壓電表倍比測試工作而發現上情，因
    認被告涉有刑法第138條損壞公務員掌管物品及電業法第106
    條竊電等罪嫌云云。
二、按犯罪事實應依證據認定之，無證據不得認定其犯罪事實，
    又不能證明被告犯罪者，應諭知無罪之判決，刑事訴訟法第
    154條第2項及同法第301條第1項分別定有明文。又認定不利
    於被告之事實，須依積極證據，苟積極證據不足為不利於被
    告事實之認定時，即應為有利於被告之認定，更不必有何有
    利之證據；認定犯罪事實所憑之證據，雖不以直接證據為限
    ，間接證據亦包括在內；然而無論其為直接或間接證據，其
    為訴訟上之證明，須於通常一般人均不致有所懷疑，而得確
    信其為真實之程度者，始得據為有罪之認定，最高法院30年
    上字第816號、76年台上字第4986號判例可資參照。公訴意
    旨認被告有前開竊電罪嫌，係以告訴人台灣電力公司代理人
    之指述、扣案之電度表測試開關一個、封印鎖四個及封印鉛
    塊三個、現場照片、台灣電力公司用電實地調查書及該公司
    南投區營業處有關本案處理經過資料一冊為其論據。
三、惟訊據被告堅決否認有右揭竊電等犯行，辯稱：扣案之電度
    表測試開關，經送鑑定，並無電度表失準情形，可證被告無
    竊電之行為。本案告訴人查緝竊電過程與常情不符。告訴人
    指控於89年12月4日即發現電表測試開關失準，涉嫌竊電。
    依常情，告訴人如發現被告竊電，應立即查緝，竟遲至同年
    12 月19日始前往查緝，豈不異常。89年12月13日有一自稱
    告訴人員工者，潛入被告工廠開啟工廠內電表箱動手腳，事
    經被告員工發現異常，即報警並通知告訴人前來檢查，告訴
    人竟反常拒絕依法進行檢查。89年12月19日告訴人前往被告
    工廠查緝時，起初警員與被告均會同在場，期間至少二小時
    以上，告訴人均表示查不到該電表箱內存有任何問題；但在
    被告與警員離開現場後不久，告訴人卻改口說找到問題。證
    人即告訴人員工賴惟德於本院證稱：「查到問題是出在測試
    開關，而且用肉眼即可看出異樣。」但本案查緝經過，事實
    上卻花了近四個小時。告訴人於89年12月30日首次書面指控
    被告涉嫌竊電時，即稱「89年12月4日…前往該戶例行高壓
    電表倍比測試工作…發現封於電表箱封印鎖均有被撬開後再
    封回之跡象，在電表測試開關之封印鉛塊封印銅線亦被扭斷
    ，當場告之用電人上述情形是人為所致，經測試電表倍比時
    發現電流明顯不符，有異常失準或竊電跡象。」云云。足見
    告訴人於89年12月4日即發現異常處係在電表測試開關及其
    電流倍比有問題。但為何告訴人於89年12月19日前往查緝時
    ，沒有先對電度表測試開關問題進行檢查？反而異常地作兩
    小時無謂的檢查，並向在場警員及被告當場告知查無問題，
    致令警員及被告均離開現場後，才針對其所稱早就發現的電
    度表測試開關存有電流倍比問題進行檢查？又告訴人於地檢
    署提出用以指控被告竊電之用電明細，與被告工廠實際用電
    不符。告訴人於原審就錯誤數據的解釋，係抄錯數據，抄到
    隔壁戶的數據云云，原審法官命提出隔壁戶數據，告訴人迄
    未提出，顯有誣陷之嫌等語。
四、經查：
(一)、台灣電力公司於90年1月15日投區業稽發字第九００一－
    ００六０號函復明淇公司說明本案查覺經過：「．．．二本
    公司檢驗股人員於八十九年十二月四日前往貴公司會同貴公
    司人員做例行檢查高壓電表（電號為Ｉ0－0000－00
    ）倍比測試時，發現封於電表箱封印鎖兩只均有被撬開後再
    封回之跡象，且電表測試開關封印鉛塊之封印銅線亦有被扭
    斷等異常情形，經聯絡本公司稽查人員至現場檢查測試結果
    發現電流不符，經測得側電流為五．六Ａ，二次側電流為０
    ．五六Ａ，明顯失準影響計量（ＣＴ比為３０／５Ａ，故二
    次側電流應為０．九三Ａ左右方為正確）。當場告知台端上
    半部（即電流部分）電流正常，惟中、下半部有問題，其電
    流不符原因包括測試開關、比流器、比壓器等皆有可能，又
    比流器、比壓器屬高高壓（一萬一千伏特電壓）需登桿作業
    不便於當日處理僅由檢驗人員重新用新封印鎖封妥，並告知
    台端不得任意開啟將擇期再查當日稽查人員並未拍照。三至
    八十九年十二月十三日台端曾打電話至本公司稱有人入侵乙
    節，因當時係屬下班時間，值班人員並未聯絡稽查人員前往
    處理。翌（十四）日上午約九時許，始接獲台端打來電話，
    稽查人員隨即到達貴廠後，已有一警員在場，會同警員發現
    八十九年十二月四日封於電表箱封印鎖兩只均有被撬開後再
    封回破壞之跡象，封於外箱（比流器、比壓器）之壹只封印
    鎖不見。當日稽查人員未開啟電表箱，其他本公司供電設備
    未詳查，因貴廠仍需繼續用電中，未便停電檢查，爰告知台
    端另擇期再詳查後返處，當日稽查人員並未拍照。四迨八十
    九年十二月十九日上午本處派七位人員到貴廠詳細檢查測試
    時發現八十九年十二月四日所產生電流不符現象仍存在，經
    反覆檢查測試各種可能原因，研判癥結應在測試開關，當即
    拆卸該測試開關後發現已遭破壞改造，嗣拿新品測試開關比
    對給台端詳視後，重新裝上新品測試開關再測試電流不符現
    象已消失，當場將拆卸之測試開關用封套加封要台端簽章，
    惟台端等卻拒絕於查封之測試開關封套上簽章。」等語（見
    偵查卷第四十一、四十二頁）。
(二)、但依該函所示，台灣電力公司檢驗股人員於89年12月4日
    前往明淇公司做例行檢查高壓電表倍比測試時，即發現封於
    電表箱封印鎖兩只均有被撬開後再封回之跡象，且電表測試
    開關封印鉛塊之封印銅線亦有被扭斷等異常情形，該公司稽
    查人員至現場檢查測試結果發現電流不符，惟當日稽查人員
    竟並未拍照存證，已有疑義；又於89年12月14日上午，台
    灣電力公司稽查人員會同警員發現封於電表箱封印鎖兩只均
    有被撬開後再封回破壞之跡象，封於外箱（比流器、比壓器
    ）之壹只封印鎖不見，然而當日稽查人員亦並未拍照證，證
    人即警員卓建順於原審證稱：「十三日晚上（明淇公司）打
    電話來報警說電表箱被破壞，隔天電力公司有來，明淇公司
    打電話來說電力公司人來了，我就過去，明淇公司有要求打
    開電箱，電力公司的人不肯，他們說是稽查股的，不能打開
    ，我們等了很久，電力公司也沒有來打開箱」等語（見原審
    卷第九十七頁），既然台灣電力公司稽查人員已經會同警員
    在現場，為何未遭破壞之電表箱封印鎖予以拍照，以保全證
    據，亦有可議；證人鄭文聰於原審復證稱：「我是在12月
    19日10點至12點巡邏，是電力公司通知我們前往，說有竊電
    行為，我們就去明淇公司，等了很久約一小時，都沒有異狀
    ，我告訴他們說還要巡邏，先行離開，事隔二、三十分鐘，
    又接到電力公司通知，說電力開關有竊電行為，要我們過去
    ，在拆電表當中我並不在現場，我有在台電用電調查書上註
    明」等語（見原審卷第97、98頁）。依告訴人台電公司上開
    所陳「二本公司檢驗股人員於89年12月4日前往貴公司會同
    貴公司人員做例行檢查高壓電表（電號為Ｉ0－0000－
    00）倍比測試時，發現封於電表箱封印鎖兩只均有被撬開
    後再封回之跡象，且電表測試開關封印鉛塊之封印銅線亦有
    被扭斷等異常情形，經聯絡本公司稽查人員至現場檢查測試
    結果發現電流不符，經測得側電流為五．六Ａ，二次側電流
    為０．五六Ａ，明顯失準影響計量（ＣＴ比為３０／５Ａ，
    故二次側電流應為０．九三Ａ左右方為正確）」。台灣電力
    公司既已發現電流有不符，明顯失準情形，而電流不符原因
    包括電表測試開關、比流器、比壓器皆有可能。依台灣電力
    公司所述，已大概知悉竊電之方法，應可快速查出確切原因
    。卻於通知鄭文聰警員前往等了約一小時，都沒有異狀後，
    鄭文聰因離開執行巡邏勤務，再於二、三十分鐘後，才接到
    台電公司通知發現竊電行為。是告訴人台灣電力公司前函謂
    於89年12月4日已發現竊電情形，測試開關、比流器、比壓
    器皆有可能，即不能遽信。扣案之電度表測試開關經送告
    訴人所建議之財團法人台灣大電力研究試驗中心鑑定有致使
    電表圓盤轉慢或不轉，而影響電度增加或減少之情形，經該
    中心鑑定結果，認未發現此開關有分流、降壓現象，亦即不
    會造成電度表失準情形，有該中心94年8月10日大電表字第
    9408─0729號及94年10月4日大電表字第9410─0894號函可
    憑。依告訴人台灣電力公司所述，於89年12月4日做例行檢
    查高壓電表倍比測試，發現電流不符，經測得側電流為五．
    六Ａ，二次側電流為０．五六Ａ，明顯失準影響計量（ＣＴ
    比為３０／５Ａ，故二次側電流應為０．九三Ａ左右方為正
    確）。又於89年12月19日上午本處派七位人員到貴廠詳細檢
    查測試時發現89年12月4日所產生電流不符現象仍存在，經
    反覆檢查測試各種可能原因，研判癥結應在測試開關，當即
    拆卸該測試開關後發現已遭破壞改造，嗣拿新品測試開關比
    對給台端詳視後，重新裝上新品測試開關再測試電流不符現
    象已消失云云。但告訴人台灣電力公司所查扣之電表測試開
    關經送告訴人所指定之台灣大電力研究試驗中心鑑定結果，
    並未發現分流、減壓及不會造成電表失準情形。則上開告訴
    人公司之指訴，謂89年12月4日之例行檢查、同年月19日之
    測試，有電流不符現象，於換新品測試開關，即未發現電流
    不符情形云云，即非正確。又告訴人台灣電力公司於偵查
    中提出明淇公司用電資料明細表（見偵查卷第23頁反面），
    記載明淇公司自88年2月間電費驟減，其告訴意旨並指明淇
    公司用電於89年12月19日查獲竊電後不久又明顯上升，其於
    查獲前用電不正常之情形十分明顯云云，然而，經被告異議
    並提出電費收據證明後，台灣電力公司又於90年8月2日以
    投區業稽發字第九００八－三九四九Ｙ號函復原審更正部分
    數據（見原審卷第37、38頁）。依上開台灣電力公司前後所
    提之明淇食品股份有限公司用電資料明細表經比對（詳後附
    表），可合理懷疑台灣電力公司將88年2月以前之用電度數
    提高，以作為判斷明淇公司竊電之依據。依附表明淇公司
    用電資料明細紀載，明淇公司自87年10月起尖峰與離峰用電
    度數開始遽降。但產業使用電量之多寡，因產品之消費每隨
    季節之不同而有差異，消費高則多生產，產業用電量自然高
    ；消費少則少生產，用電量則低，尚不能僅以用電量之升降
    ，即據之認定被告有竊電行為。另證人簡國裕於本院具結
    後證稱：第一次是12月4日伊與劉科鑫、許瑞釧三個人至明
    淇公司，發現外面封印有被動過跡象，初步研判是ＰＴ或Ｃ
    Ｔ壞掉，因未帶高壓防護儀器，暫以新的封印封起來等語（
    見本院卷第53頁）。依簡國裕之證詞，12月4日只發現外面
    封印有被動過跡象，與上開台灣電力公司函內容謂「電表箱
    封印鎖被撬開後再封回之跡象，在電表測試開關之封印鉛塊
    封印銅線亦被扭斷」等情不符，簡國裕之證詞有瑕疵。而本
    件上開台灣電力公司函為台灣電力公司審判外之陳述，不能
    作被告犯罪之證據。但因與為台灣電力公司受僱人之證人簡
    國裕之證詞不符，得作為彈劾簡國裕證詞可信性之證據。而
    此次例行性檢驗，發現明淇公司之電表箱有被破壞之情形，
    宜照相存證，並會同警方採證。但89年12月4日之採證既未
    照相存查，亦未會同警方採證，因此不能憑證人簡國裕之證
    詞，證明明淇公司之電表箱封印鎖於89年12月4日有被破壞
    之事實。至扣案之封印鎖四個，是台灣電力公司人員所自行
    拆下，未經會同警方處理，自不足以證明被告破壞之事實。
    又89年12月13日傍晚曾有外人入侵明淇公司破壞電表封印
    ，為明淇公司員工詹俐貞、陳錦樺於原審證述明確（見原審
    卷第77頁）。證人即員警卓建順於原審證稱：89年12月13日
    晚上明淇公司有打電話報警說電箱被破壞等語（見原審卷第
    97頁）。已有證據證明明淇公司之電表箱於89年12月13 日
    下午遭人侵入破壞。則台灣電力公司人員於89年12月19 日
    至明淇公司發現ＣＴ外箱下端之封印鎖被前斷，測試開關有
    被扭斷封印銅線接頭，白色ＰＶＣ銅線串接。原封於中底板
    之封印鎖號碼原為0000000號變為0000000號等現象　亦無從
    認係被告所為。證人賴惟德、簡國裕、黃慈訓於本院準備
    程序時具結後經檢察官及被告辯護人詰問，兩造並同意作為
    證據，因此上開賴惟德、簡國裕、黃慈訓之證詞，均有證據
    能力。證人黃慈訓證稱：伊負責把測試開關拆下，稽查股認
    測試開關有問題，伊拆下交給簡國裕先生。伊只懷疑拆下的
    測試開關有問題等語，黃慈訓之證詞，不能證明被告有破壞
    封印鎖及變造改造電表測試開關。證人簡國裕證稱：89年12
    月4日伊與劉科鑫、許瑞釧至明淇公司，發現外面封印鎖有
    被動過跡象。第二次（即89年12月14日）被告通知說有人侵
    入破壞電表箱，通知伊等過去看。看到封印被破壞，電表箱
    下面鎖了一條鐵鍊。第三次即89年12月19日，原來認ＰＴ、
    ＣＴ有問題，結果沒有問題，但後再打開電表箱的測試開關
    發現電流倍比有問題，就把測試關關拆下。當時警察沒有在
    場。裝上新的測試開關後，測試電流就正常了。去時有一位
    警察在場，拆時警察已離開等語。但告訴人所拆下之開關經
    送鑑定結果，並不會產生降壓、分流現象，不會使電表失準
    ，已如前述。則證人簡國裕上開證詞，顯有瑕疵，不能作為
    明淇公司電表內之測試開關有遭變造、改造致使電表失準之
    情形。另賴惟德有關查扣明淇公司電表箱內之電度表測試開
    關之證詞，亦不能足以證明被告有改變造電度表測試開關之
    犯行。檢察官聲請就扣案之電度表測試開關送鑑定有無改
    造情形。因並無證據證明被告有破壞電表封印鎖而竊電之犯
    行，則扣案之電度表測試開關縱有被改變造之情形，亦不能
    證明係被告所為，因認無送鑑定之必要。
(三)、此外，本院復查無其他積極證據足資證明被告有上開竊電等
    犯行，揆諸首開說明，被告犯罪不能證明，原審因而依刑事
    訴訟法第三百零一條第一項諭知被告無罪之判決，核無不當
    ，檢察官仍執陳詞指摘原判決不當，請求撤銷改判，其上訴
    為無理由，應予駁回。
據上論斷，應依刑事訴訟法第三百六十八條，判決如主文。
本案經檢察官甲○○到庭執行職務。
中　　華　　民　　國　　94　　年　　10　　月　　26　　日
              刑事第九庭  審判長法　官　趙　春　碧
                                法　官　康　應　龍
                                法　官　張　國　忠
上列正本證明與原本無異。
檢察官得上訴。
如不服本判決應於收受送達後十日內向本院提出上訴書狀，其未
敘述上訴之理由者並得於提起上訴後十日內向本院補提理由書（
均須按他造當事人之人數附繕本）。
                                書記官　胡　美　娟
中　　華　　民　　國　　94　　年　　10　　月　　26　　日
附表
年月  經常尖峰用電度    離峰用電度
       更正前  更正後  更正前 更正後
0000  000000  000000   00000  00000
0000  000000   00000   00000  00000
0000  000000   00000   00000  00000
0000   00000   00000   00000  00000
0000   00000   00000   00000  00000
0000   00000   00000   00000  00000
0000   00000   00000   00000  00000
0000   00000   00000   00000  00000
0000   00000   00000   00000  00000
0000   00000   00000   00000  00000
0000   00000   00000   00000  00000
0000   00000   00000   00000  00000
0000   00000   00000   00000  00000
0000   00000   00000   00000  00000
0000   00000   00000   00000  00000
0000   00000   00000   00000  00000
0000   00000   00000   00000  00000
0000   00000   00000   00000  00000
0000   00000   00000   00000  00000
0000   00000   00000   00000  00000
0000   00000   00000   00000  00000
0000   00000   00000   00000  00000
0000   00000   00000   00000  00000
0000   00000   00000   00000  00000
0000   00000   00000   00000  00000
0000   00000   00000   00000  00000
0000   00000   00000   00000  00000
0000   00000   00000   00000  00000
0000   00000   00000   00000  00000
0000   00000   00000   00000  00000
                                               Ｉ
